臺灣高雄地方法院刑事判決　　　　　　 96年度簡上字第933號
上　訴　人　臺灣高雄地方法院檢察署檢察官
被　　　告　乙○○
上列上訴人因侵占案件，不服本院高雄簡易庭於民國96年8 月24
日所為96年度簡字第1173號刑事簡易判決（聲請簡易判決處刑案
號：95年度偵字第24665 號），提起上訴，本院管轄之第二審合
議庭裁定依簡式審判程序判決如下：
    主  文
原判決撤銷。
乙○○犯侵占罪，累犯，處有期徒刑肆月，如易科罰金，以罰金
銀元佰元即新臺幣玖佰元折算壹日；減為有期徒刑貳月，如易
科罰金，以罰金銀元佰元即新臺幣玖佰元折算壹日。
    事  實
一、乙○○前於民國92年間，因竊盜案件，經臺灣澎湖地方法院
    以93年易字第3 號判處有期徒刑6 月，嗣經臺灣高等法院高
    雄分院93年度上易第360 號判決上訴駁回後而確定，並於93
    年12月14日易科罰金執行完畢。乙○○與甲○○係朋友關係
    ，然因甲○○有票據信用疑慮，乃向乙○○借用其於華南商
    業銀行新興分行（下稱華南銀行新興分行；址設高雄市○○
    ○路117 號）所開立之戶名為榮成企業行（即乙○○）、帳
    號為000000000000號之甲存帳戶，並由乙○○申請支票供甲
    ○○使用。雙方約定甲○○若有簽發以向乙○○所借用之支
    票，甲○○即應於該支票發票日（即遠期支票之到期日）或
    提示日前，如數匯入與票面金額相同之款項至上開帳戶內，
    憑供持票人提示兌付。然甲○○所簽發發票人為榮成企業行
    即乙○○、發票日為95年6 月15日、票面金額為新臺幣（下
    同）557 ,500 元 、支票號碼為SC0000 000號之支票，卻因
    存款不足而於95年6 月16日跳票；俟甲○○為兌現其所簽發
    發票人為榮成企業行即乙○○、發票日為95年3 月31日、面
    額為45萬元、票號為SC0000000 號支票，而於95年6 月15日
    以劉佳安之名義存入40萬元、同月19日再以甲○○之名義存
    入5 萬元至上開帳戶內；詎乙○○明知上開款項非其所有，
    竟為免上開已跳票之票號為SC0000000 號、面額557,500 元
    之支票持票人對其追索，而意圖為自己不法所有，基於侵占
    之犯意，分別開立票號為SC0000000 號、面額為40萬元之支
    票，票號為SC0000000 號、面額為2 萬元之支票，票號為SC
    0000000 號、面額為23,000元之支票，分別於95年6 月19、
    20、21日提示兌現共443,000 元，變易本為持有該筆甲○○
    所存入之款項而為所有，領取甲○○用以兌現票據之款項，
    予以侵占入己。嗣同月22日，上開票號為SC0000000 號、面
    額為45萬元之支票持票人，因提示票據不獲兌現，始知上情
    。
二、案經甲○○訴由臺灣高雄地方法院檢察署檢察官偵查後聲請
    以簡易判決處刑。
    理  由
一、上開事實，業據被告於本院審理程序坦承不諱，核與告訴人
    甲○○於偵查中之指訴情節相符，且有華南銀行新興分行95
    年7 月31日（96）華興存字第178 號函暨其所附支票存款票
    據退票紀錄查詢單、支票存款開戶申請書、存款往來明細、
    各1 份、該行分別於96年3 月30日、96年7 月23日以 (96)
    華興存字第81號、第162 號函復暨所附上開支票3 紙、退票
    理由單1 紙、合作金庫商業銀行馬公分行96年7 月20日合金
    馬營字第0960003030號函暨其所附開戶印鑑卡、身分正影本
    等附卷可稽。本件事證明確，被告犯行洵堪認定。
二、按刑法前於94年2 月2 日修正公布，並於95年7 月1 日施行
    ，另刑法施行法第1 條之1 亦於95年6 月14日經總統以華總
    一義字第00000000000 號令公布施行。按行為後法律有變更
    者，適用行為時之法律，但行為後之法律有利於行為人者，
    適用最有利於行為人之法律，修正後刑法第2 條第1 項定有
    明文。此條規定係規範行為後法律變更所生新舊法律比較適
    用之準據法，本身尚無新舊法比較之問題，於新法施行後，
    應一律適用修正後刑法第2 條第1 項之規定，為「從舊從輕
    」之比較，先予敘明。再按本次法律變更，比較時應就罪刑
    有關之共犯、未遂犯、想像競合犯、牽連犯、連續犯、結合
    犯，以及累犯加重、自首減輕暨其他法定加減原因（如身分
    加減）與加減例等一切情形，綜其全部罪刑之結果而為比較
    （最高法院95年5 月23日95年度第8 次刑庭會議決議參照）
    。查本件被告行為後，刑法第33條、第47條、第67條、第68
    條等規定，均有修正：
(一)就法定罰金刑最低刑度之變更：
    刑法第335 條第1 項之侵占罪，其法定本刑為5 年以下有期
    徒刑、拘役或科或併科1 千元以下罰金。被告犯罪時之刑法
    就罰金刑之規定，依修正前刑法第33條第5 款規定，罰金刑
    應處銀元一元以上，並應依修正前罰金罰鍰提高標準條例第
    1 條規定，就其原定數額得提高為2 倍至10倍，但法律已依
    一定比率規定罰金或罰鍰之數額或倍數者，依其規定。惟95
    年7 月1 日施行之修正後刑法第33條第5 款則規定：「罰金
    ：新臺幣一千元以上，以百元計算之」，而95年6 月14日修
    正公布之刑法施行法第1 條之1 第2 項規定：「94年1 月7
    日刑法修正時，刑法分則編未修正之條文定有罰金者，自94
    年1 月7 日刑法修正施行後，就其所定數額提高為30倍，但
    72年6 月26 日 至94年1 月7 日新增或修正之條文，就其所
    定數額提高為3倍 」，經比較修正前後之罰金刑輕重，該罰
    金刑之最低刑度於修法後已有加重，故以95年7 月1 日修正
    公布施行前之規定較有利於被告。
(二)就累犯條文之變更：
　　修正前刑法第47條規定「受有期徒刑之執行完畢，或受無期
  　徒刑或有期徒刑一部之執行而赦免後，5 年以內再犯有期徒
    刑以上之罪者，為累犯。」修正後第47條第1 項則規定，5
    年以內「故意」再犯有期徒刑以上之罪者，方為累犯，乃限
    縮以「故意」再犯者為限始成立累犯。本件被告係故意犯罪
    ，無論依新法或舊法，均構成累犯，而無新舊法比較之問題
    ，亦併敘明。
(三)罰金刑加重之適用：
    刑法罰金刑之加重，依修正後刑法第67條規定，其最高度及
　　最低度同加重之，較修正前刑法第68條所定，僅加重其最高
    度，為不利於被告，自應適用修正前之刑法。
(四)綜上，經綜合比較新、舊法之適用結果，以修正前刑法規定
    有利於被告，是應依刑法第2 條第1 項前段規定，整體適用
    修正前之刑法規定。
三、核被告所為，係犯刑法第335 條第1 項之侵占罪。被告於時
    間密切接近之95年6 月19日、20日、21日自其華南銀行新興
    分行帳戶提示兌領所持有甲○○所存入之款項共計443,000
    元，多次提領之犯行，均係基於同一侵占目的所為，各行為
    間之獨立性極為薄弱，所侵害之法益相同，依一般社會觀念
    ，在時間差距上，難以強為分開，在刑法評價上，以視為數
    個舉動之接續實施，合為之一行為評價，較為合理。又被告
    前於92年間，因竊盜案件，經臺灣澎湖地方法院以93年易字
    第3 號判處有期徒刑6 月，嗣經臺灣高等法院高雄分院93年
    度上易第360 號判決上訴駁回後而確定，並於93年12月14日
    易科罰金執行完畢之事實，有臺灣高等法院被告前案紀錄表
    在卷可憑，其於5 年之內，再故意犯本件有期徒刑以上之罪
    ，為累犯，應依法加重其刑。
四、原審據以論罪科刑，固非無見；惟查：（一）被告於原審判
    決後，已賠償告訴人損失並與告訴人達成和解，有96年度審
    訴字第1851號和解筆錄附卷可按（本院卷第66頁），原審對
    被告犯後坦承犯行，態度尚可，且被告與告訴人業經和解之
    情事，未及審酌，自未妥適；（二）罰金刑加重及減輕時之
    適用，未依刑法第2 條第1 項規定予以比較新舊法，亦有可
    議。檢察官上訴意旨雖以被告侵占告訴人高達443,000 元，
    令告訴人信用受損且尚未清償，原判決量刑過輕為由，提起
    上訴；然查原審依據原審判決時之情事，已審酌「被告為避
    免甲存帳戶信用受損，竟侵占告訴人之款項，且迄今仍未返
    還所取得之金錢，所為誠屬不該，並酌及被告之智識程度、
    犯罪之動機、犯罪所得數額及犯罪後未能完全坦承犯行，態
    度非佳等一切情狀等情」後，判處被告有期徒刑7 月，並依
    中華民國九十六年罪犯減刑條例之規定，減為有期徒刑3 月
    又15日，並得易科罰金，本院認為原審，就量刑部分職權之
    行使，並無量刑過輕之情形；是檢察官以原審量刑過輕為由
    ，提起上訴，並無理由，惟原審既有上開未洽之處，自應由
    本院將原判決撤銷改判。
五、爰審酌被告係為保全自己甲存帳戶之信用，而犯下本件侵占
    犯行，且犯後於本院審理時坦承犯行，犯後態度尚可，並事
    後與告訴人和解，並酌及被告之智識程度、犯罪所得數額等
    一切情狀，量處如主文所示之刑。又修正前刑法第41條第1
    項前段原為「犯最重本刑為5 年以下有期徒刑以下之刑之罪
    ，而受6 個月以下有期徒刑或拘役之宣告，因身體、教育、
    職業、家庭之關係或其他正當事由，執行顯有困難者，得以
    1 元以上3 元以下折算一日，易科罰金。」，且被告行為時
    之易科罰金折算標準，依修正前罰金罰鍰提高標準條例第2
    條前段（現已刪除）規定，係就其原定數額提高為100 倍折
    算1 日，故被告行為時之易科罰金折算標準乃以銀元300 元
    折算1 日，經折算後應以新臺幣900 元折算為1 日。惟修正
    後刑法第41條第1 項前段則為「犯最重本刑為5 年以下有期
    徒刑以下之刑之罪，而受6 個月以下有期徒刑或拘役之宣告
    者，得以新臺幣1000元、2000元或3000元折算一日，易科罰
    金。」就易科罰金之折算標準予以提高。比較修正前、後所
    定之易科罰金折算標準，自以適用修正前之規定較有利於被
    告，是並考量被告之智識及經濟能力等情，依修正前刑法第
    41條第1 項前段諭知易科罰金之折算標準，如主文所示。又
    本件被告犯罪時間，係在96年4 月24日以前，合於中華民國
    96年罪犯減刑條例所定減刑條件，應依該條例第2 條第1 項
    第3 款規定，減其宣告刑二分之一。並宣告上開易科罰金折
    算標準。
據上論斷，應依刑事訴訟法第455 條之1 第1 項、第3 項、第36
9 條第1 項前段、第364 條、第273 條之1 第1 項、第299 條第
1 項前段，刑法第2 條第1 項前段、第335 條第1 項、修正前刑
法第41條第1 項前段、第47條第1 項、罰金罰鍰提高標準條例第
1條 前段、修正前罰金罰鍰提高標準條例第2 條，刑法施行法第
1 條之1 ，中華民國九十六年罪犯減刑條例第2 條第1 項第3 款
、第7 條、第9 條，判決如主文。
本案經檢察官劉慕珊到庭執行職務。
中　　華　　民　　國　　96　　年　　12　　月　　31　　日
　　　　　　　　刑事第四庭  審判長法　官　黃建榮
                                  法  官  林俊寬
                                  法  官  王參和
以上正本證明與原本無異。
不得上訴。
中　　華　　民　　國　　97　　年　　1 　　月　　2 　　日
　　　　　　　　　　　　　　　　　書記官  陳惠玲
附錄論罪科刑法條
刑法第335條
（普通侵占罪）
意圖為自己或第三人不法之所有，而侵占自己持有他人之物者，
處 5 年以下有期徒刑、拘役或科或併科 1 千元以下罰金。
前項之未遂犯罰之。
